【裁判字號】    97,易,1975
【裁判日期】    971217
【裁判案由】    竊盜
【裁判全文】
臺灣臺南地方法院刑事判決              97年度易字第1975號
公  訴  人  臺灣臺南地方法院檢察署檢察官
被      告  乙○○
                    住臺南縣.
上列被告因竊盜案件，經檢察官提起公訴（97年度偵字第12213
號、第14245號），經本院獨任審理並判決如下：
    主  文
乙○○竊盜，處有期徒刑貳月，如易科罰金，以新臺幣壹仟元折
算壹日；又竊盜，處有期徒刑貳月，如易科罰金，以新臺幣壹仟
元折算壹日，扣案之手提袋壹只沒收之。應執行有期徒刑參月，
如易科罰金，以新臺幣壹仟元折算壹日，扣案之手提袋壹只沒收
之。
    事  實
一、乙○○前因竊盜案件，經臺灣臺南地方法院檢察署檢察官於
    民國96年8月28日，以96年度偵字第11349號依職權為不起訴
    處分確定。
二、詎乙○○仍不知悔改，分別意圖為自己不法之所有，而為下
    列犯行：
  (一)乙○○於97年8月17日下午6時許，在台南縣善化鎮○○路12
    之1 號「大盤大賣場」購物時，趁該賣場員工未及注意之際
    ，徒手竊取該公司所有之帆布手提包2 只〔價值新台幣（下
    同）740 元，業經發還〕，得手後，將上開物品藏放於其所
    攜帶之背包內欲離去現場時，為該賣場之店長丙○○所發覺
    而加以攔阻，乙○○乃趁隙逃離現場。嗣經丙○○在台南縣
    善化鎮○○路與中正路交叉路口欄下乙○○，並在其所攜帶
    之背包內發現其所竊取之上開帆布手提包2 只，經報警處理
    而知悉上情。
  (二)乙○○於97年9 月24日上午11時40分許，在台南縣善化鎮○○路66號「崧原超市」購物時，趁該賣場員工未及注意之際
    ，徒手竊取該公司所有之鮮乳1罐、芋頭饅頭1包等物（價值
    168元 ，業經發還），得手後，將上開物品藏放於其所攜帶
    之手提袋內，欲離去現場，為該超市之副理丁○○所發覺，
    丁○○遂要求乙○○將手提袋打開供其察看，乙○○見狀即
    立刻將上開竊得之物放回該超市冷藏櫃內。嗣經丁○○報警
    處理而知悉上情。
二、案經臺南縣警察局善化分局報告臺灣臺南地方法院檢察署檢
    察官偵查後提起公訴。
    理  由
壹、證據能力之認定：
    關於本案各項證據方法之證據能力，業經本院於97年12月10
    日公開審理時當庭宣示具有證據能力並載明於筆錄。
貳、實體事項：
  一上開犯罪事實二(一)部分：
    (一)訊據被告固不否認伊於97年8月17日下午6時許，有前往台
      南縣善化鎮○○路12之1號「大盤大賣場」，並經警查扣2
      只帆布手提袋等情，惟矢口否認有何竊盜犯行，辯稱：
      1.伊未用自己所攜帶之黑色包包裝入其所竊取之二只帆布
        手提袋並帶出店門口準備離去；
      2.當時被害人追出店門口攔下追問其所攜帶之包包裝何物
        品時，其係因為被害人很強勢並抓住伊，所以伊反而棄
        腳踏車拔腿逃走，並在中山路與中正路交叉路口遭被害
        人攔下；
      3.該二只帆布手提袋係被害人從店內拿出來的，並不是從
        伊的包包裡拿出來的；
      4.被害人丙○○的手並不是伊抓傷的，可能是丙○○工作
        時受傷云云。
    (二)經查：
      1.證人即被害人丙○○於警詢時證稱：「今日下午5 時30
        分許，我於賣場巡視時發現警方帶回之竊賊（指被告）
        在賣場內四處閒逛，當時竊賊所提之購物籃內有放置物
        品，但當我於下午5 時40分許第二次發現他時，其購物
        籃內已無物品，當時我注意他所背之黑色包包鼓鼓的，
        於是我開始注意他，於下午6 時竊賊步出賣場門口時，
        我發現他沒有結帳，於是便向前跟他說是否可以讓我看
        你的包包，當時竊賊不願意讓我看，同時騎著腳踏車便
        要走，但被我擋住，於是他放棄腳踏車拔腿逃往中山路
        與中正路口，竊賊逃至該路口時被我及一位熱心的民眾
        攔下，竊賊於是跟我回大盤大賣場並將竊得之贓物放回
        原處，同事我報案請警方前往處理」等語（見警卷南縣
        善警偵字第0971000833號卷頁5）。
      2.證人即被害人丙○○於偵查時具結證稱：「（當初如何
        發現被告偷東西？）被告背一個手提袋進去，是扁扁的
        ，但出去時變成鼓鼓的，加上他在大賣場內購物時購物
        籃內有東西，但他未經結帳那些東西就不見了，所以引
        起我注意要看他的手提袋，但他不願意，就騎腳踏車要
        走，我擋他，他就棄腳踏車而落跑」、「（你手如何受
        傷？）當我追到被告乙○○，我拉住他，他為了要逃跑
        ，就將我右手背抓傷」等語（見偵查卷97年度偵字第
        12213號卷頁15）。
      3.互核參酌證人即被害人丙○○上開於警詢及偵查中所為
        之證述相符，且揆諸被告與證人即被害人丙○○間並無
        仇恨，證人丙○○並無挾怨報復之可能，其證詞應可採
        信，並有扣案之帆布手提包2 只在卷可稽；另參酌一般
        經驗法則，一般人前往大賣場如非基於購物之目的而僅
        係基於逛街之目的，必不會手提購物籃，是被告於偵查
        時供稱伊前往上開大賣場，因為伊未帶錢，所以未購物
        ，惟伊在大賣場內卻手提購物籃，與上開經驗法則不符
        ，是被告辯稱其未竊取上開帆布手提包2 只云云，顯係
        卸責之詞，洵不足採。綜上所查，被告確有於上開時、
        地，竊取上開帆布手提包2 只之事實，要可認定。是被
        告辯稱伊未將該二只帆布手提包放置於其所攜帶之該二
        只帆布手提包係被害人從店內拿出來的，而非伊將該二
        只帆布手提包裝入伊所攜帶之背包內云云，洵不可採。
      4.又按一般經驗法則，一般人去賣場內如未購物而逕行離
        開賣場，遭店內人員懷疑其竊盜時，必會當場與店內人
        員解釋清楚，而不會逕行逃離現場，是被告辯稱因被害
        人強勢，伊始行逃跑云云，與上開經驗法則不符，洵不
        足採；又經本院詳閱被害人丙○○所提供之宏科醫院97
        年8 月18日醫字第033867號診斷證明書，其診斷內容為
        右手背2＊0.1公分擦傷，與被害人證述伊之手背傷害係
        因被告要逃跑始將其抓傷相符，是被告辯稱被害人手背
        傷害，是被害人工作受傷而非伊抓傷云云，洵不足採。
      5.綜上所查，本件犯行事證明確，應依法論科。
  二上開犯罪事實二(二)部分：
    (一)訊據被告固不否認伊於97年9 月24日上午11時40分許，前
      往台南縣善化鎮○○路66號「崧原超市」，並經警查扣該
      公司所有之鮮乳1罐、芋頭饅頭1包等物等情，惟矢口否認
      有何上開竊盜犯行，辯稱：
      1.伊只是將鮮奶放回原處，而非將竊來的1罐鮮奶及1包芋
        頭饅頭棄置冷藏櫃；
      2.伊所有之手提袋發現有水漬，係伊放水壺所留下的云云
        。
    (二)經查：
      1.證人即被害人丁○○於警詢時證稱：「（你是如何發現
        ? 經過情形如何）因為該竊嫌（指被告）已於昨晚前來
        竊取物品，被我公司內的店員發現，但因看他外表老實
        ，令人同情，而予以警告後即讓他離去，並無報警處理
        ，他卻於今日中午11時40分許再度前來，我即在櫃檯處
        暗中觀察他，看見他拿了物品後放在合作社為客戶準備
        的籃子內，但在他選購完畢步出櫃檯時，籃子內卻是空
        的，而他所自備之手提袋卻鼓鼓的，一看就知道裝了很
        多東西，當竊嫌步出超市大門後，要離開時，我即請他
        打開手提袋讓我檢查，竊嫌則回答道那是他的隱私，我
        們無權查看，我即出手拉開該手提袋，發現手提袋內有
        1罐1800CC味全林鳳營鮮奶及1包芋頭饅頭後，其旋即衝
        入超市內後方冷藏販賣區，從手提袋中將所竊取之味全
        林鳳營鮮奶及1 包芋頭饅頭棄置在冷藏櫃，我即叫店員
        打電話向警方報案，警方旋即趕到並當場查獲竊嫌乙○○」等語（見警卷南縣善警偵字第0971000986號卷頁6
        ）。
      2.證人即到場處理之警員李再添於偵查時具結證稱：「（
        查獲經過?）97年9月24日中午12時，因台南縣善化鎮○○路66號，善化消費合作社員工打電話報警後，我就前
        往處理，當時情形被害人（指丁○○）於警詢時已有說
        明，而我是看到被告所有之手提袋袋內有冷藏鮮奶遺留
        下來的水漬」等語（見偵查卷97年度偵字第14245 號卷
        頁11）。
      3.茲相互參酌證人即被害人丁○○及證人即到場處理警員
        李再添分別於警詢及偵查時所為之證述，另經本院詳閱
        刑案現場照片2 張，被告所攜帶之手提袋內有放置冷藏
        類之飲料所遺留下來之水漬，該水漬非放置水壺所遺留
        下來的甚明，是被告辯稱是伊放置水壺所留下來的云云
        ，洵不足採；並有扣案之鮮奶1罐、芋頭饅頭1包、被告
        所攜帶之手提袋1 個在卷可參；又參酌一般經驗法則，
        一般人前往大賣場非基於購物之目的而僅係基於逛街之
        目的，必不會手提購物籃，且不會取下放置於架上之物
        品，是被告於偵查時供稱伊前往上開大賣場，因為伊未
        帶錢，所以只是去走一走，惟伊在大賣場內卻手提購物
        籃，且將該鮮奶取下，嗣將該鮮奶棄置於原非放置之冷
        藏櫃，均與上開經驗法則不符，是被告辯稱其未竊取上
        開鮮奶1罐及芋頭饅頭1包，伊只是將該鮮奶放回原處，
        而非棄置於冷藏櫃云云，顯係卸責之詞，洵不足採。綜
        上所查，被告確有於上開時、地，竊取上開鮮奶1 罐及
        芋頭饅頭1包之事實，要可認定。
      4.綜上所查，本件犯行事證明確，應依法論科。
參、論罪科刑：
  一核被告二次所為犯行，各係犯刑法第320條第1項之竊盜罪。
    又被告上開所犯二次竊盜罪間，犯意個別，行為互殊，應分
    論併罰。
  二爰審酌被告曾犯有如犯罪事實欄一之犯罪前科，有臺灣高等
    法院被告前案紀錄表一份在卷可參，及其正值壯年而有謀生
    能力，竟不思以正當途徑靠自己勞力賺錢，任意侵害他人財
    產法益，以及其犯罪之目的、手段，品性、生活狀況、智識
    程度等情，及被告所竊取之財物價值，暨犯後否認犯行，態
    度不佳等一切情狀，量處如主文所示之刑，及定應執行之刑
    ，並分別諭知如易科罰金之折算標準。
  三又扣案之手提袋一只，被被告所有並供其犯本件上開犯罪事
    實欄二(二)所用之物，爰依刑法第38條第1項第2款宣告沒收；
    又被告所犯上開犯罪事實欄二(一)所用之背包，因未經扣案，
    故上開背包既不能證明尚屬存在，為免執行困難，爰不另為
    沒收之諭知。
據上論斷，應依刑事訴訟法第299條第1項前段，刑法第320條第1
項、第51條第5款、第41條第1項前段、第38條第1項第2款，判決
如主文。
本案經檢察官甲○○到庭執行職務。
中    華    民    國    97    年    12    月    17    日
                  刑事第二庭  法  官  蘇義洲
以上正本證明與原本無異。
如不服本判決，應於收受本判決後10日內，向本院提出上訴書狀
，並應敘述具體理由。如未敘述上訴理由者，應於上訴期間屆滿
後20日內向本院補提理由書狀（均須按他造當事人之人數附繕本
）「切勿逕送上級法院」。
                              書記官  張宜柔
中    華    民    國    97    年    12    月    17    日
附錄法條
中華民國刑法第320條
(普通竊盜罪、竊佔罪)
意圖為自己或第三人不法之所有，而竊取他人之動產者，為竊盜
罪，處 5 年以下有期徒刑、拘役或 500 元以下罰金。
意圖為自己或第三人不法之利益，而竊佔他人之不動產者，依前
項之規定處斷。
前二項之未遂犯罰之。


司法院資訊處製作；財團法人民間司法改革基金會備份。
